【裁判字號】    95,交抗,143
【裁判日期】    951020
【裁判案由】    聲明異議
【裁判全文】
臺灣高等法院高雄分院刑事裁定         95年度交抗字第143號
抗  告  人
即受處分人  甲○○
上列抗告人因違反道路交通管理處罰條例聲明異議案件，不服臺
灣高雄地方法院中華民國95年8 月31日裁定（95年度交聲字第53
9 號），提起抗告，本院裁定如下：
    主  文
抗告駁回。
    理  由
一、抗告意旨略以：抗告人於民國95年5 月30日晚上9 、10時許
    ，駕駛車牌號碼ZQ-318號自用大貨車，行經高雄縣林園鄉○
    ○○路某無房屋門牌處，因尿急停車下車解尿，車子有煞車
    ，惟因路邊土質鬆軟致車輛自行滑行，車輪陷入水溝內，抗
    告人在路旁看守貨物休息時，因身體疲勞，飲酒少許，無可
    厚非，並未酒後駕車，應為不罰，原裁定關於抗告人酒後駕
    車吊扣駕駛執照12個月部分，駁回抗告人之聲明異議，顯有
    不當，爰針對此部分提起抗告云云。
二、按汽車駕駛人，駕駛汽車經測試檢定有酒精濃度超過規定標
    準者，處新臺幣（下同）1 萬5 千元以上6 萬元以下罰鍰，
    並當場移置保管該汽車及吊扣其駕駛執照1 年，道路交通管
    理處罰條例第35條第1 項第1 款定有明文。再按94年2 月5
    日公布，於95年2 月5 日生效施行之行政罰法第1 條規定：
    「違反行政法上義務而受罰鍰、沒入或其他種類行政罰之處
    罰時，適用本法。但其他法律有特別規定，從其規定」；而
    「吊扣證照」依同法第2 條第1 款之規定，係屬該法所稱其
    他種類行政法之處罰。行政罰法第26條亦明定：「一行為同
    時觸犯刑事法律及違反行政法上義務規定者，依刑事法律處
    罰之。但其行為應處以其他種類行政罰或得沒入之物而未經
    法院宣告沒收者，亦得裁處。前項行為如經不起訴處分或為
    無罪、免訴、不受理、不付審理之裁判確定者，得依違反行
    政法上義務規定裁處之」。
三、經查：
  (一)抗告人即受處分人甲○○（以下簡稱抗告人）於上開時、地
    酒後駕車，其呼氣酒精濃度（每公升0.75毫克）超過規定標
    準（依道路交通安全規則第114 條第2 款規定標準值為呼氣
    酒精濃度每公升0.25毫克，原裁定誤載為每公升0.55毫克）
    而為警舉發，嗣遭裁決罰鍰60,000元，並吊扣駕駛執照12個
    月等情，有卷附高雄市政府警察局95年5 月31日高市警交字
    第NO0000000 號舉發違反道路交通管理事件通知單、交通部
    公路總局高雄區監理所95年7 月27日高監自裁字第裁80-NO0
    000000號違反道路交通管理事件裁決書各1 份在卷可憑。
  (二)抗告人上開酒後不能安全駕駛之行為而同時觸犯刑法第185
    條之3 公共危險罪之刑事法律部分，經警移送檢察官後，業
    經檢察官於95年7 月17日以95年度偵字第15730 號聲請簡易
    判處刑，並經臺灣高雄地方法院於95年8 月9 日以95年度交
    簡字第2112號判處拘役40日，抗告人雖提起上訴（95年度交
    簡上字第2112號），惟於95年9 月22日撤回上訴確定在案，
    此有卷附上開聲請簡易判決處刑書、刑事簡易判決書（見原
    審卷第29-31 頁）、臺灣高等法院被告前案紀錄表及臺灣高
    雄地方法院辦案進行簿各1 份（見本院卷）在卷可稽。抗告
    人因不服酒後駕車遭警舉發，而向高雄縣政府警察局林園分
    局申訴，經該局查明後函覆稱：「台端於違規單上所填記之
    時間、地點疑因酒後駕車，在意識不清下失控衝入對向水溝
    ，適本分局車禍處理小組員警巡邏經過，發現有車禍情事，
    於處理時，在事故現場發現車輛後方有明顯輪胎壓過泥土之
    車胎痕跡，應可推測是駕駛失控所致，並非停車時才滑入水
    溝，另測得台端酒精濃度已逾標準值，且於警訊中亦坦承有
    酒後駕車之情事，故本分局依法舉發本項違規應無不當與疑
    義」等語，有高雄縣政府警察局林園分局95年6 月28日高縣
    林警交字第0950009206號書函1 紙在卷可參（見原審卷第15
    頁）。抗告人經警查獲之呼氣酒精濃度測試高達每公升0.75
    毫克，有酒精濃度測定單附於上開刑事案件警卷可查，且觀
    諸上開刑事案件之警詢筆錄，異議人已坦認其於當日晚上7
    時許，在高雄縣林園鄉○○路○路邊攤飲酒之事實（見上開
    警卷第3 頁），則其於同日晚上9 、10時許駕車行經上開為
    警舉發地點，自係「酒後駕車」無疑。抗告意旨竟辯以伊遭
    警舉發時並未開車，且係停車時飲酒云云，自係事後卸責之
    詞，不足採信。惟抗告人乃屬一行為同時觸犯刑事法律及違
    反行政法上義務規定之情形，應依刑事法律處罰之。從而，
    抗告人上開酒後駕車違規之情事，除其行為應處以其他種類
    行政罰（即吊扣駕駛執照12個月）部分，仍得依行政罰法第
    26條第1 項但書規定裁處之外，其違反行政法上義務而受罰
    鍰60,000元部分，依行政罰法第26條第1 項前段規定，既應
    依刑事法律處罰，自不得再依道路交通管理處罰條例第35條
    第1 項第1 款規定裁罰。
  (三)原審法院因而認抗告人關於吊扣駕駛執照12個月部分之異議
    為無理由，依道路交通案件處理辦法第19條規定，裁定駁回
    抗告人之異議，經核並無違誤。抗告人所執上開抗告理由，
    顯屬無據，應予駁回。
  (四)道路交通管理處罰條例雖於94年12月28日修正，自95年7 月
    1 日起施行，惟該條例第35條第1 項第1 款關於「汽車駕駛
    人駕駛汽車經測試檢定酒精濃度超過規定標準者，處1 萬5
    千元以上6 萬元以下罰鍰，並當場移置保管該汽車及吊扣其
    駕駛執照1 年」部分並未修正，自無比較新舊法之問題，附
    此敘明。
四、據上論結，應依道路交通案件處理辦法第26條，刑事訴訟法
    第412 條，裁定如主文。
中    華    民    國    95    年    10    月    20    日
                  刑事第七庭    審判長法  官  莊飛宗
                                      法  官  邱明弘
                                      法  官  孫啟強
以上正本證明與原本無異。
不得再抗告。
中    華    民    國    95    年    10    月    20    日
                                      書記官  黃富美


司法院資訊處製作；財團法人民間司法改革基金會備份。
